【裁判字號】    90,台上,1550
【裁判日期】    900315
【裁判案由】    常業重利
【裁判全文】
最高法院刑事判決                                九十年度台上字第一五五○號
    上  訴  人  甲○○
右上訴人因常業重利案件，不服台灣高等法院高雄分院中華民國八十九年十一月三十
日第二審判決（八十九年度上訴字第七三八號，起訴案號：台灣高雄地方法院檢察署
八十六年度偵字第九五七四號），提起上訴，本院判決如左：
    主  文
上訴駁回。
    理  由
按刑事訴訟法第三百七十七條規定，上訴於第三審法院，非以判決違背法令為理由，
不得為之。是提起第三審上訴，應以原判決違背法令為理由，係屬法定要件。如果上
訴理由狀並未依據卷內訴訟資料，具體指摘原判決不適用何種法則或如何適用不當，
或所指摘原判決違法情事，顯與法律規定得為第三審上訴理由之違法情形，不相適合
時，均應認其上訴為違背法律上之程式，予以駁回。本件原判決維持第一審論處上訴
人甲○○常業重利累犯罪刑之判決，駁回其在第二審之上訴，已詳述認定犯罪事實之
依據及憑以認定之理由，並對上訴人否認犯罪之辯詞，如何不足採信，均已依據卷內
資料予以指駁及說明，從形式上觀察，原判決並無任何違背法令之處。原審依據上訴
人於第一審與原審審理中所供，共同被告李育成、簡上凱於偵審中所供，證人林義英
、吳美虹、康志強、劉志成、唐松榮、陳清進、劉國忠、李美秀、孫宏杰、朱瑞杰於
警偵訊或原審中所述，法兒曼服飾店與匯豐銀行所簽訂之特約商店約定書及付款方式
切結書、讓渡合約書、小薇精品服飾店與財團法人聯合信用卡處理中心特約商店約定
書、特約商店付款方式變更申請書及付款方式切結書、寶島銀行信用卡消費明細帳單
、法兒曼服飾店簽帳單、中國信託銀行與花旗銀行信用卡消費明細單，扣案之信用卡
借款廣告範本一紙、偽造陳清進、劉國忠、唐松榮簽帳單一紙等證據，認定上訴人之
犯行，其證據之取捨及判斷，均合於證據法則。上訴人已自承：有使用「陳明仁」及
「陳文山」化名，況亦自認：偕同同案被告李育成前去和吳美虹洽談頂讓小薇精品服
飾店事宜各等語，與同案被告李育成及證人吳美虹於警訊中供詞相符，原判決乃認定
：由李育成化名為「陳鴻明」，甲○○化名為「陳文山」，以新台幣十五萬元之代價
，向「小薇精品服飾店」不知情之負責人吳美虹，以頂讓方式取得等語，核無違誤。
其次，經搜索上訴人為負責人之營業處所，查扣信用卡借款廣告範本底稿乙份，而上
訴人身為負責人，同案被告簡上凱於第一審審理中亦曾供稱：受僱於上訴人等語，原
判決認定：甲○○、李育成在報紙上刊登廣告辦理信用卡融資借款，並僱用有犯意聯
絡之簡上凱協助處理事務等語，亦無不合。再者，刑法上之共同正犯不問犯罪動機起
於何人，彼此分擔之行為亦非必須相同，在犯意聯絡範圍內，仍應就全部犯罪結果負
責。況刑法上之從犯，係指僅以幫助之意思，對於正犯資以助力，而未參與實施犯罪
構成要件之行為者而言，如就構成犯罪事實之一部，已參與實施，即屬共同正犯。上
訴人辯稱僅負責刷卡云云，惟此亦係構成常業重利與行使偽造私文書犯罪構成要件事
實之一部，且負責刷卡者不可能不知超刷之情，原判決認其與李育成等有犯意聯絡及
行為分擔，為共同正犯，並無違法之處。上訴意旨置原判決之論敘於不顧，仍執前詞
，對原審採證認事之職權行使，任意指摘，難謂已符合首揭法定上訴要件，其上訴違
背法律上之程式，應予駁回。另裁判上一罪案件之一部分，得提起第三審上訴者，其
不得上訴第三審部分，依審判不可分原則，第三審法院亦應併予審判，但以得上訴部
分其上訴合法為前提。本件得上訴之常業重利與行使偽造私文書部分，其上訴為不合
法，本院由程序上予以駁回，對於詐欺部分自無從適用審判不可分原則，併為實體上
審判，此部分既屬刑事訴訟法第三百七十六條第四款之案件，為不得上訴第三審之案
件，其上訴不合法，應併駁回。
據上論結，應依刑事訴訟法第三百九十五條前段，判決如主文。
中      華      民      國     九十     年      三      月     十五     日
                              最高法院刑事第六庭
                                  審判長法官  謝  家  鶴
                                        法官  洪  文  章
                                        法官  花  滿  堂
                                        法官  陳  世  淙
                                        法官  洪  佳  濱
      右正本證明與原本無異
                                              書  記  官
中      華      民      國     九十     年      四      月      三      日


司法院資訊處製作；財團法人民間司法改革基金會備份。
